【裁判字號】    90,聲再,100
【裁判日期】    900307
【裁判案由】    聲請再審
【裁判全文】
台灣高等法院刑事裁定                              九十年度聲再字第一號
    再審聲請人  甲○
    即受判決人        國民
右聲請人因違反商業會計法案件，對於本院八十六年度上更(二)字第一二六八號，中華
民國八十七年七月二十二日確定判決（台灣桃園地方法院八十三年度訴字第二一○號
、起訴案號：台灣桃園地方法院檢察署八十二年度偵字第七五○四號）聲請再審，本
院裁定如左：
    主  文
再審之聲請駁回。
    理  由
一、聲請意旨略以：(一)依最高法院七十八年度台上字第一六八二號判決要旨認現金帳
    非正式帳冊，乃屬股東間之內帳，顯非商業會計法規定之帳冊，被告就上開款項
    之登載雖有不實，但因該帳冊並非商業會計法上規定之帳冊，自無該法第六十六
    條第一款（修正後為第七十一條第一款）之適用，本案之「帳冊」應非屬該條所
    規範之「帳冊」。(二)依財政部所頒布之「稅捐稽徵機關管理營利事業會計帳簿憑
  證辦法」第三章設有營利事業帳簿應於使用前辦理登記驗印之規定，該辦法嗣雖
    經財政部國稅局函告，帳簿登記驗印之規定自八十一年度起不再實施，惟原判決
    認定聲請人將不實金額登載於帳冊之時間分別為八十年七月三十日及八十年九月
    四日，而聲請人擔任負責人之源欣公司係於八十一年三月九日始獲桃園縣政府核
    准辦理營利事業設立登記，在此之前，源欣公司並未辦妥營利事業設立登記，因
    此並未將八十年度帳冊送請稅捐主管稽徵機關辦理登記驗印，再依最高法院之判
    決亦指明商業會計法第七十一條第一款所指之帳冊，係指商業依法所應設置之帳
    簿而言，帳簿使用前應送主管稽徵機關登記、驗印，如商業所登載使用者，非上
    述依法設置之帳簿，而係一般簿冊，縱有不實，自應成立其他罪名。是本件源欣
    公司八十年度之帳冊應不屬於商業會計法所指之帳冊，原判決未詳予調查，率爾
    認定聲請人之犯罪事實，判決當然違背法令，是聲請人特提出新證據，依刑事訴
    訟法第四百二十條第一項第六款聲請再審云云。
二、查有罪之判決確定後，為受決人之利益聲請再審，必其聲請之理由合於刑事訴訟
    法第四百二十條第一項所定情形之一及第四百二十一條有足影響於判決之重要證
    據漏未審酌者，始准許之。
三、再審係就確定判決事實錯誤而設之救濟方法，與非常上訴旨在糾正法律上之錯誤
    者不同。故如確定判決違背法令，雖可依非常上訴之方法謀求救濟，要不能據為
    聲請再審之理由。又刑事訴訟法第四百二十一條第一項第六款所謂發現新證據，
    係指該項證據事實審法院於判決前因未發現不及調查審酌，至其後始行發現者而
    言。若判決前已經當事人提出，或聲請調查之證據，經法院捨棄不採者，即非該
    條所謂發現之新證據，自不得據為聲請再審之理由。爰聲請人所提上開再審意旨
    (一)(二)所述均係針對本件聲請人所記載之「帳冊」究否屬商業會計法上之「帳冊」
    所為法律上之爭執，非屬事實認定之問題，是依法應循非常上訴之途徑謀求救濟
    ，要不能據為聲請再審之理由，況聲請人係依刑事訴訟法第四百二十條第一項第
    六款所謂「因發現確實新證據之事由」聲請再審，惟依本件聲請意旨並無任何新
    證據之提出，純係原有證據即「帳冊」之法律上性質之爭執，非該條款所謂發現
    之新證據，自不得據為聲請再審之理由，應依同法第四百三十四條第一項裁定如
    主文。
中        華      民      國      九十    年      三      月      七    日
                              台灣高等法院刑事第二十一庭
                                  審判長法  官  葉  騰  瑞
                                        法  官  江  國  華
                                        法  官  莊  明  彰
右正本證明與原本無異。
如不服本裁定應於收受送達後五日內向本院提出抗告書狀。
                                        書記官  鐘  秀  娥
中        華      民      國      九十    年      三      月      八    日


司法院資訊處製作；財團法人民間司法改革基金會備份。
